臺灣苗栗地方法院刑事判決　　　　　　　 94年度訴字第552號
公　訴　人　臺灣苗栗地方法院檢察署檢察官
被　　　告　丁○○
輔　佐　人　乙○○
選任辯護人　黃文皇律師
上列被告因誣告等案件，經檢察官提起公訴（94年度偵字第2640
號），本院判決如下：
    主  文
丁○○：
  一（事實1） 犯不能安全駕駛動力交通工具罪，處有期徒刑肆
    月，減為有期徒刑貳月。
  二（事實2） 犯過失傷害罪，處有期徒刑參月，減為有期徒刑
    壹月又拾伍日。
  三（事實3.4） 犯誣告罪，處有期徒刑拾月，減為有期徒刑伍
    月。
應執行有期徒刑柒月。
　　事  實
一、丁○○於民國91年1 月17日下午飲酒後，於已達不能安全駕
    駛動力交通工具之狀態，仍駕駛車號7P—8470號自用小客車
    （事實1） ，並附載丙○○，而於同日下午1 時35分許，途
    經苗栗縣公館鄉苗26之2 線道路尖山隧道時，因酒後精神狀
    態不佳，不慎撞及該隧道東側路旁，致丙○○受有頭部外傷
    併腦震盪及上唇挫傷、臉部擦傷等傷害（事實2） ，丁○○
    自己則受有右第6 肋骨骨折、第1 腰椎爆裂性骨折、右股骨
    粗隆間骨折及臉部撕裂傷2 公分等傷害。嗣丁○○經送醫急
    救，於同日下午3 時許，在行政院衛生署苗栗醫院內，經抽
    血檢查結果，其血液中酒精濃度為270mg ／dl，經換算重量
    ／容積百分比為每公升1.35毫克，已達不能安全駕駛汽車之
    程度。
二、丁○○為圖免上揭公共危險罪責，乃基於意圖使丙○○受刑
    事處分之犯意，於91年2 月22日下午1 時許，在苗栗縣警察
    局苗栗分局鶴岡派出所內，以丙○○駕車發生車禍使其受傷
    之不實事項為由，向承辦之該所警員甲○○對丙○○提出傷
    害告訴（業經本院以92年度交易字第25號為無罪判決確定，
    下稱前案）而誣告之（事實3） ；並基於上開犯意，於94年
    1 月6 日下午3 時許，在本院刑事第3 法庭內，就前案對於
    上開車禍之駕駛為其本人之於案情有重要關係之事項，供前
    具結為證人，竟仍偽稱：該車為丙○○所駕駛等語之不實證
    述（事實4）。
三、案經丙○○於91年2 月21日在鶴岡派出所訴請苗栗分局移送
    台灣苗栗地方法院檢察署檢察官偵查及該署檢察官自動檢舉
    偵查起訴。
    理  由
一、認定事實：
  (一)被告之陳述：
    被告丁○○否認有上揭犯行。被告丁○○辯稱：車禍當時是
    丙○○駕駛，車禍後有跟丙○○換位置等語。
  (二)供本件調查之證據：
    1.證據能力爭議：
      辯護人就公訴人所舉之證據主張：
      (1)有關戊○○、劉大裕、己○○等三人於審判外之陳述，
        均屬傳聞證據，無證據能力。
      公訴人就被告丁○○之辯護人所舉之證據主張：
      (2)被告自行提出載述被告前妻黃玉英與告訴人丙○○對話
        內容之錄音帶譯文，無證據能力。
    2.證據能力爭議之判斷：
      (1)按刑事訴訟法第159 條之1 第2 項規定：「被告以外之
        人於偵查中向檢察官所為之陳述，除顯有不可信之情況
        者外，得為證據」，就證人戊○○、劉大裕、己○○等
        3 人於前案偵訊時之證述，辯護人並無指出有何顯不可
        採信之情形，是本院認證人戊○○、劉大裕、己○○等
        3 人於偵訊之證述有證據能力。至於上開證人戊○○、
        劉大裕、己○○等3 人於警詢時之陳述，則屬審判外之
        陳述，且不合於其他法律規定得為證據之情形，爰不採
        為本件之證據。
      (2)關於載述被告前妻黃玉英與告訴人丙○○對話內容錄音
        帶譯文：查上開錄音係因被告為其刑事案件蒐集對自己
        有利證據之行為，並非無故竊錄他人之談話，上開錄音
        係法律所容忍之行為，尚無不法，被告據此所製作之譯
        文，自得作為本件之證據，是以被告所提之上開錄音帶
        及其譯文，均得採為本件之證據。
  (三)斟酌證據認定事實：
    1.關於車禍及致人受傷之事實：
      上揭車禍發生因而造成被告及告訴人受有如上揭傷害之事
      實，業經被告供述在卷，且有道路交通事故調查表、行政
      院衛生署苗栗醫院證明書、急診病歷、93年6 月25日苗醫
      歷字第930004105 函文及所附門診病歷、出院病歷摘要、
      檢驗報告單、91年10月1 日苗醫歷字第6120號函、大千綜
      合醫院診所證明書、91年8 月19日千醫字第9108016 函附
      病歷影本、法務部法醫鑑定書、前案判決書、現場照片等
      在卷可佐，此部分事實堪予先行認定。
    2.關於肇事當時係何人駕駛一節，經查：
      (1)查車號7P—8470號自用小客車於肇事時，該車內有男子
        1 人即被告丁○○及女子1 人即告訴人丙○○，共有2
        人一節為兩造所不爭執。而證人即較先到場之苗栗縣消
        防局消防隊員己○○於本院證述略稱：當時男的在駕駛
        座上，女的在副駕駛座（指前排右側之乘客座）上，我
        記得女患者的下巴有受傷，我們當時沒有帶破壞器具，
        男的傷患卡在駕駛座上，人拉不出來，好像是夾住了；
        我的意思是車門卡住了，不是人被夾住；當時女傷患的
        車門沒有卡住，我們就把女的先拉出來，當時大千醫院
        的救護車又剛來，我們就先把女的送大千等語。又證人
        即較後到場之弘大醫院救護車司機戊○○證述略稱：我
        到現場時，只有發現駕駛座上有一位駕駛；我們要去救
        護時，患者主述說他脊椎受傷，沒有辦法動彈；我們花
        了約30分鐘的時間，用我們救護車上的長背板、脫困器
        材把他救出來等語。細審上開證人2 人之證述，互核其
        情節相符，顯均具有可信性。是以上開證述所指之有關
        被告位於車內駕駛座，告訴人丙○○位於右前排乘客座
        一節，及被告脊椎受傷無法自行移動一節等事實，均堪
        予認定。
      (2)據鑑定人法務部法醫研究所鑑定結果，認被告應為前座
        之駕駛，而告訴人應為坐於乘客座上等情，此有該所93
        年10月13日（93）法醫所醫鑑字第1176號法醫文書審查
        鑑定書在卷可稽（附於前案即本院92年交易字第25號卷
        第101 至106 頁）。審之上開鑑定係以被告右側第6 肋
        骨骨折、右股骨骨折、腰椎爆裂性骨折等傷害均屬典型
        之駕駛型態傷；及告訴人之傷係頭部外傷、上唇挫傷及
        臉部擦傷所致大量出血，且無駕駛座方向盤所致胸部撞
        擊傷等，而得出上揭鑑定結果，核該鑑定於方法論上並
        無瑕疵，且核與上揭證人所述情節相符，該鑑定自堪採
        信，又衡之被告傷重並無法自行移動已認定如前述，則
        肇事時之駕駛為被告一節，事證已明，堪予確認。
      (3)至被告以告訴人與其前妻對話之錄音帶，擬證明告訴人
        自己承認係駕駛者一節：上開錄音帶雖經被告提出譯文
        ，惟此錄音帶既於前案中經檢察官當庭勘聽並作成譯文
        （91年10月14日勘聽，筆錄附於91年度偵字第3038號卷
        第68頁），則本院採認上揭較具公信力之檢察官勘聽譯
        文為據，此先予言明。查被告提出之上開對話之錄音帶
        經送鑑定結果，在「但你們都說不清楚」之對話之後，
        有中斷之痕跡，此有法務部調查局92年1 月3 日調科參
        字第09100803380 號鑑定通知書在卷可稽（附於91年度
        偵字第3038號偵卷第110 頁），依此則上開錄音帶即存
        有選擇性錄取談話內容，致未能展現當時談話全貌之可
        能性，是以該錄音帶所顯示之對話內容之可信性已有不
        足。再者，該錄音帶於前案偵查中當庭勘驗結果，其內
        容顯示黃玉英係以藉口要申請保險給付為話題，到病房
        與告訴人丙○○交談，告訴人有多次表示沒有自己開車
        的印象等語，而黃玉英仍一再以轉述被告之說詞，及自
        己之推論，暗示告訴人當時是在駕駛座等語，惟告訴人
        仍只是重覆說「我自己還搞不清楚、我不確定有開車，
        有一段記憶是模糊，我自己沒有印象會開車，我不知道
        自己有開車」等語，而始終未明確承認自己是駕駛人，
        是以上開對話內容尚不能證明肇事時係由告訴人駕駛之
        事實。
      (4)又辯護人以證人甲○○之證述為據，擬證明被告並非駕
        駛者一節：查證人甲○○雖曾於偵訊中證稱其看見告訴
        人坐於駕駛座，被告坐於乘客座等語，惟嗣後又於94年
        9 月20日偵訊時證稱：對於告訴人坐於駕駛座一節，可
        能是有誤認等語（詳94年度偵字第2640號卷），依此，
        證人甲○○對於自己之所知，並無確信，因此，其證述
        之可信性不足，尚難採信，且被告確係當時之駕駛人一
        節，已經確認如前述，故證人甲○○於偵訊中先後不一
        致之證述，不影響於前揭認定。又證人甲○○經本院合
        法通知到場證述，惟證人甲○○檢具診斷證明書，並以
        書面說明其罹患肺癌，現正住院化學治療中，而未到場
        ，本院因一則甲○○對本件事實並無確信如上述，即使
        到場證述亦因可信性不足而難以採信，且其正因罹患肺
        癌住院接受化學治療中，強令到場證述恐不利於病情，
        爰不強制其到場證述，併予敘明。
      (5)至辯護人以被告當時右臉頰有傷口之事實，而認被告係
        撞擊右前方前擋玻璃所造成，以此推論被告係坐於右前
        乘客座一節。依小汽車前擋玻璃之傾斜狀態，及前排乘
        客於撞擊時之慣性作用使得其頭部向前點頭撞擊，故若
        有撞擊事故發生，通常係前排乘客頭部之上緣及前緣之
        部位，始得以撞擊前擋玻璃，此為物理上之論理法則所
        必然，而查被告右臉頰之傷口係位於鼻準右側，且屬頭
        部下緣部位，此觀諸被告之病歷資料可知，則依上揭論
        理法則，就被告此部位之傷口觀察，其顯非撞擊前擋玻
        璃所造成，而其較大之可能係被告之臉部撞擊方向盤所
        致。辯護人上揭推論，並不足採。
      (6)綜上本節所述，足認被告係肇事當時之駕駛人。
    3.關於被告誣告及偽證部分：被告既係自己駕駛車輛肇事，
      而仍向警察人員故為不實之陳述，指稱係告訴人丙○○駕
      車肇事等語，並於前案審判時為不實之證述，自屬誣告及
      偽證行為。
    4.關於被告於酒後不能駕駛而開車之事實：被告丁○○經送
      醫急救後，於同日下午3 時許，在行政院衛生署苗栗醫院
      內，經醫師抽血檢查結果，其血液中酒精濃度為270mg ／
      dl，經換算重量／容積百分比為每公升1.35毫克，此有上
      開醫院91年1 月17日檢驗報告單在卷（94年度偵字第2640
      號卷第7 頁）可稽，是以被告顯係於飲酒後開車，且因而
      肇事如上揭認定，足認被告當時已達不能安全駕駛之程度
      。
    5.小結：被告丁○○上揭犯行事證已明確，均堪予認定。
二、論罪科刑：
  (一)新舊法比較：
    刑法於94年2月2日修正公布，並於95年7月1日施行，被告丁○○於本件中之行為係於修法前所為，於本件裁判之日法律
    已有所修改，而於本件中所適用之法律中，有關牽連犯之規
    定先後不同，比較結果以行為時法對被告較有利，爰依刑法
    第2條第1項前段之規定，適用行為時之刑法。
  (二)罪名：
    1.被告丁○○所為事實1 之行為，係犯刑法第185 條之3服
      用酒類，不能安全駕駛動力交通工具而駕駛之罪。
    2.被告所為事實2 之行為係犯同法第284 條第1 項之過失傷
      害罪。
    3.被告所為事實3 之行為，係犯同法條第169 條第1 項之誣
      告罪。
    4.被告所為事實4之行為，第168條之偽證罪。
  (三)罪數：
    1.被告係以犯上揭事實4 偽證罪為方法，以達到犯事實3 誣
      告罪之結果，上揭二罪間有方法結果之牽連關係，為牽連
      犯，應依修正前刑法第55條規定，從一重之誣告罪處斷。
    2.其所犯上開不能安全駕駛動力交通工具罪、過失傷害罪、
      誣告罪等3 罪，犯意各別，行為互殊，應予分論併罰。
  (四)加重其刑：被告係於醉態中駕駛車輛肇事致使被害人受傷，
    依道路交通管理處罰條例第86條第1 項規定，就其所犯過失
    傷害罪部分，加重其刑。
  (五)減刑：本件之罪均合於減刑規定，爰均予減刑。
  (六)量刑：
    爰審酌被告丁○○素有精神上疾病而性格較為衝動，暨其為
    脫免自己醉態駕車及過失傷害之罪責而犯誣告罪之犯罪動機
    、對被害人所生之危害及於犯後態度等一切情狀，爰量處如
    主文所示之刑。
據上論結，應依刑事訴訟法第299 條第1 項前段，刑法第2 條第
1 項前段、刑法第168 條、第169 條第1 項、第185 條之3 、第
284 條第1 項、修正前刑法第55條、第51條第5 款，罰金罰鍰提
高標準條例第1 條前段，道路交通管理處罰條例第86條第1 項、
中華民國96年罪犯減刑條例第2 條第1 項第3 款，判決如主文。
本案經檢察官黃棋安到庭執行職務。
中　　華　　民　　國　　96　　年　　8 　　月　　16　　日
                  刑事第二庭  審判長法  官  楊  清  益
                                    法  官  吳  炳  桂
                                    法  官  顧  正  德
以上正本證明與原本無異。
如不服本判決，應於判決送達後10日內向本院提出上訴狀（應抄
附繕本），其未敘述上訴理由者，應於上訴期間屆滿後20日內補
提理由書狀於本院，上訴於臺灣高等法院臺中分院。告訴人或被
害人如對於本判決不服者，應具備理由請求檢察官上訴，其上訴
期間之計算係以檢察官收受判決正本之日期為準。
                                    書記官  張  文  玲
中　　華　　民　　國　　96　　年　　8 　　月　　16　　日
附錄論罪科刑法條：
刑法第168條：
於執行審判職務之公署審判時或於檢察官偵查時，證人、鑑定人
、通譯於案情有重要關係之事項，供前或供後具結，而為虛偽陳
述者，處七年以下有期徒刑。
刑法第169條第1項：
意圖他人受刑事或懲戒處分，向該管公務員誣告者，處7 年以下
有期徒刑。
刑法第185條之3：
服用毒品、麻醉藥品、酒類或其他相類之物，不能安全駕駛動力
交通工具而駕駛者，處1 年以下有期徒刑、拘役或3 萬元以下罰
金。
刑法第284條第1項
因過失傷害人者，處6 月以下有期徒刑、拘役或5 百元以下罰金
，致重傷者，處1 年以下有期徒刑、拘役或5 百元以下罰金。
